【裁判字號】    99,交易,423
【裁判日期】    990702
【裁判案由】    公共危險
【裁判全文】
臺灣臺中地方法院刑事判決             99年度交易字第423號
公  訴  人  臺灣臺中地方法院檢察署檢察官
被      告  丙○○
上列被告因公共危險案件，經檢察官提起公訴（99年度偵字第10
055號），本院判決如下：
    主    文
丙○○服用酒類，不能安全駕駛動力交通工具而駕駛，處有期徒
刑貳月，如易科罰金，以新臺幣壹仟元折算壹日。
    犯罪事實
一、丙○○自民國99年4月12日下午5時30分許起至5時40分時許
    止，在臺中縣大里市某小吃店內，飲用啤酒約2杯後，已達
    不能安全駕駛動力交通工具之程度，仍駕駛車牌號碼NK－82
    23號自用小客車上路，嗣於同日晚上7時39分許，行經臺中
    市○區○○○路1段與富貴街口時，因酒後操控能力欠佳，
    不慎擦撞同向由乙○○所騎乘之車牌號碼530－GWM號重型機
    車，致乙○○受有尾椎挫傷、雙側上肢擦傷之傷害（過失傷
    害部分未據告訴）。經警據報前往處理，並於同日晚上8時
    59分許，測得丙○○之呼氣酒精濃度達每公升0.46毫克，經
    回推計算其於同日下午5時40分許出駕車之時，其呼氣酒精
    濃度為0.66828毫克，而查悉上情。
二、案經臺中市警察局第三分局報請臺中地方法院檢察署檢察官
    偵查起訴。
    理    由
壹、程序部分：
    按被告以外之人於偵查中向檢察官所為陳述，除顯有不可信
    之情況者外，得為證據，刑事訴訟法第159條之1第2項定有
    明文。偵查中對被告以外之人（包括證人、鑑定人、告訴人
    、被害人及共同被告等）所為之偵查筆錄，或被告以外之人
    向檢察官所提之書面陳述，性質上均屬傳聞證據。惟現階段
    刑事訴訟法規定檢察官代表國家偵查犯罪、實施公訴，依法
    其有訊問被告、證人及鑑定人之權，證人、鑑定人且須具結
    ，而實務運作時，檢察官偵查中向被告以外之人所取得之陳
    述，原則上均能遵守法律規定，不致違法取供，其可信度極
    高，故被告以外之人前於偵查中已具結而為證述，除反對該
    項供述得具有證據能力之一方，已釋明顯有不可信之情況外
    ，不宜以該證人未能於審判中接受他造之反對詰問為由，即
    遽指該證人於偵查中之陳述不具證據能力。再按92年9月1日
    施行之刑事訴訟法，已酌採英美法系之傳聞法則，於第159
    條第1項明定被告以外之人，於審判外之言詞或書面陳述，
    除法律有規定者外，不得作為證據，用以保障被告之反對詰
    問權。而本法所規定傳聞法則之例外，其中就被告以外之人
    於偵查中向檢察官所為之陳述，因檢察官代表國家偵查犯罪
    時，原則上當能遵守法定程式，且被告以外之人如有具結能
    力，仍應依法具結，以擔保其係據實陳述，故於第159條之1
    第2 項明定「除顯有不可信之情況者外」，得為證據；又被
    告以外之人於檢察事務官、司法警察官或司法警察調查中所
    為之陳述，基於實體發現真實之訴訟目的，依第159條之2規
    定，如與審判中之陳述不符時，經比較結果，其先前之陳述
    ，相對「具有較可信之特別情況」，且為證明犯罪事實存否
    所「必要」者，或於審判中有第159條之3所列死亡等原因而
    無法或拒絕陳述之各款情形之一，經證明其調查中所為陳述
    絕對「具有可信之特別情況」，且為證明犯罪事實之存否所
    「必要」者，亦例外地賦與證據能力。是所謂「顯有不可信
    性」、「相對特別可信性」與「絕對特別可信性」，係指陳
    述是否出於供述者之真意、有無違法取供情事之信用性而言
    ，故應就偵查或調查筆錄製作之原因、過程及其功能等加以
    觀察其信用性，據以判斷該傳聞證據是否有顯不可信或有特
    別可信之情況而例外具有證據能力，並非對其陳述內容之證
    明力如何加以論斷，二者之層次有別，不容混淆（最高法院
    94年度臺上字第629 號裁判要旨可資參照）。而查，本件公
    訴人、被告丙○○對於本院就後述實體部分所引之證人證詞
    、書證，於本院審理中均不爭執證據能力，猶未對之釋明有
    何顯不可信之情況，且本院審酌其等之內容，均非不法取得
    或有違法取供之情事，亦均適宜為本案證據，依前開說明，
    就後述實體部分所引之證人證詞、書證等自具有證據能力。
貳、實體部分：
一、上揭事實，訊據被告丙○○於本院審理中除辯稱：其係在車
    禍前20分鐘才開始駕車，嗣係因對方違規才發生車禍，與其
    飲酒無關，且應該要到嘔吐才算是酒醉，其酒測才0.46毫克
    ，根本不會影響其開車云云。惟查：(一)被告於警詢中坦承：
    「（員警問：你是於何時開始喝酒？喝甚麼酒？）99年4月
    12 日17時30分在臺中縣大里是一家小吃店與朋友開始喝啤
    酒。」、「（員警問：你喝了多少酒？喝到何時結束？酒後
    何時開始駕車欲往何處？）我喝了約兩杯左右的啤酒，約10
    0CC ，我喝到約17時40分左右結束，便駕車欲返回家裡。」
    等語，嗣於偵訊中亦供承：「（檢察官問：於何時、何地喝
    酒？）我於99年4月12日下午5點多在臺中縣大里市的小吃店
    喝酒，喝大約10分鐘後我就離開回家」等語，足徵其係於99
    年4 月12日下午5時30分許起至5時40分時許飲酒，於其後即
    同日下午5時40分許開始駕車，故其嗣於本案審理中更異供
    詞，改稱係於車禍發生前20分鐘、即約於同日晚間7時20分
    許左右才開始喝酒云云，無非推諉之詞，不可採信。(二)又按
    體內酒精含量由開始飲酒時的0%，依飲酒量漸漸累積增加，
    在完成飲酒時體內酒精含量達到最高，隨後依代謝率逐漸代
    謝，至於體內酒精含量倒推計算代謝率，依交通部運輸研究
    所於77年8月間針對國人進行實驗研究指出為每小時每公升
    0.0628毫克（引自陳高村著吐氣中酒精含量倒推計算過程一
    文）。本件被告係於99年4月12日下午5時40分許開始駕車，
    而警方於同日晚上8時59分許，對被告進行酒精檢測，測得
    其呼氣中酒精濃度值為每公升0.46毫克，則被告自駕車時至
    酒精檢測之時間相距約3.3166小時，依前揭國人體內酒精含
    量之代謝率計算，被告於駕車之始，體內所含酒精濃度達每
    公升0.66828毫克（計算式為：0.46MG/L＋0.0628MG/L×3.3
    166hr＝0.66828MG/L），已逾實務上認定達不能安全駕駛標
    準之0.55MG/L。(三)此外，復有酒精濃度檢測單、刑法第185
    條之3案件測試觀察紀錄表、道路交通事故現場圖、道路交
    通事故調查報告表(一)、(二)、照片14張、診斷證明書及臺中市
    警察局舉發違反道路交通管理事件通知單影本等附卷可稽。
    是被告酒後駕車，確已達不能安全駕駛動力交通工具之程度
    ，且對不特定之用路人產生抽象之危險。是被告前詞所辯，
    ，無非卸責之詞，尚難採信。本件事證明確，被告犯行應堪
    認定。
二、核被告所為係犯刑法第185條之3之服用酒類，不能安全駕駛
    動力交通工具而駕駛罪。茲審酌被告漠視一般往來之公眾及
    駕駛人之用路安全，且政府各相關機關業就酒醉駕車之危害
    性以學校教育、媒體傳播等方式一再宣導，為時甚久，被告
    應對於該項誡命知之甚詳，猶不知警惕，竟仍於酒後駕駛車
    輛上路，圖存僥倖之心態可議，且犯罪後否認犯行，難認有
    何已受警惕之意，惟念其犯後已與被害人達成和解，有和解
    書附卷可查及其係大學畢業，智識水準尚佳，現擔任服務業
    ，家境小康等一切情狀，量處如主文所示之刑，並諭知易科
    罰金之折算標準。
據上論斷，應依刑事訴訟法第299條第1 項前段，刑法第185條之
3、第41條第1項前段，刑法施行法第1條之1第1項、第2項但書，
判決如主文。
本案經檢察官甲○○到庭執行職務。
中    華    民    國    99    年    7     月    2     日
                  刑事第18庭  法  官  林世民
上正本證明與原本無異。
如不服本判決，應於送達後10日內向本院提出上訴狀（須附繕本
），上訴於臺灣高等法院臺中分院。
                              書記官  紀俊源
中    華    民    國    99    年    7     月    2     日
附錄論罪科刑法條：
中華民國刑法第185條之3
服用毒品、麻醉藥品、酒類或其他相類之物，不能安全駕駛動力
交通工具而駕駛者，處1 年以下有期徒刑、拘役或科或併科15萬
元以下罰金。

司法院資訊處製作；財團法人民間司法改革基金會備份。
